臺灣高等法院臺中分院刑事判決　　　 96年度交上訴字第150號
上　訴　人　臺灣臺中地方法院檢察署檢察官
上　訴　人
即　被　告　乙○○
選任辯護人　陳居亮律師
上列上訴人等因公共危險案件，不服臺灣臺中地方法院95年度交
訴字第223號中華民國95年11月20日第一審判決（ 起訴案號：臺
灣臺中地方法院檢察署95年度偵字第9416號），提起上訴，本院
判決如下：
    主  文
上訴駁回。
    事  實
一、乙○○於民國95年2月21日下午駕駛車號145－GK號營業大貨
    車，由臺中市○○○路往文山三街，沿嶺東路自南往北方向
    直行，於16時20分（原審誤載為17分）許行至嶺東路與文山
    二街口時，原應注意車輛行進中駕駛人應注意兩車併行之間
    隔，並隨時採取必要安全措施，而依當時天候晴朗、日間有
    自然光，路面乾燥、無缺陷、無障礙物、視距良好等客觀情
    形，並無不能注意之情事，竟疏於注意及此，貿然前進，不
    慎所駕駛之上開車輛右側前方某處與其併行於右方直行之由
    丁○○所騎乘車號NNO－736號重型機車之左側後方車身擦撞
    ，致丁○○人車失控倒地後往前滑行衝撞停在嶺東路 300號
    前之車號8K－760號營業大貨車始停止 ，因而受有頭部外傷
    、臉之開放性傷口、嘴唇擦傷、雙膝開放性傷口及左側恥骨
    骨折等傷害（過失傷害部分已撤回告訴，業經檢察官不起訴
    處分）。詎乙○○於肇事後未即採取救護或其他必要措施，
    反逕自駕車逃逸。事為沈俊宏目睹而隨後追趕，記下乙○○
    所駕駛車輛之車號，提供予警方處理而查獲。
二、案經丁○○訴由臺中市警察局第四分局報告臺灣臺中地方法
    院檢察署檢察官偵查起訴。
    理  由
一、訊據上訴人即被告（下簡稱被告）乙○○固坦承於上述時間
    駕駛車號145 －GK號營業大貨車行經上址時，發現告訴人丁○○騎乘機車在其右側慢車道併行前進，伊自右邊後照鏡發
    現告訴人突然倒地滑行，見狀立即向左閃避離開現場等情，
    惟辯稱：伊未與告訴人之機車擦撞，應係該路口地勢不平，
    以致告訴人人車倒地滑行，被告並無肇事逃逸，並請求傳訊
    證人丙○○、丁○○證明該處路況云云。
二、惟據證人丙○○到庭證稱：「（當時路面附近的情形？）還
    好」；且依警卷第20、21頁現場照片顯示，告訴人之機車所
    行駛之路面，並無凹洞或特別不平之處，此由道路交通事故
    調查報告表(一)已記載路面「無缺陷」（警卷第14頁）觀之亦
    明。況證人即告訴人丁○○於原審即證稱「（問：當時路面
    的狀況如何？）良好」（原審卷第45頁），於本院並補證稱
    ：當時因為有跳起來的感覺，以為路不平，後來我父親去現
    場勘查，發現沒有凹洞等路面不平的現象。由上足認被告前
    開辯稱，不足採信。
三、依據證人即告訴人丁○○於原審證稱：「（問：當天你的機
    車為何會在現場倒地？）我在騎的時候，當時被告開著砂石
    車，我想要超越被告的砂石車，我要騎過來一點點。」、「
    （問：當時你的機車是否和砂石車並行或是在前或是在後？
    ）不記得了。因為當時我感覺到有一個力量，是否是被碰撞
    到我不清楚，但是我的車子因此有彈起來，前輪或是整部機
    車彈起來，我已經不記得了，我車子先左右晃動大約幾秒鐘
    就倒地了。」、「（問：為何會記不清楚？）因為只是短暫
    的時間而已，當時我又驚惶失措。」、「（問：有無擦撞到
    你機車？）我不清楚，因為那是一股力量。」、「（問：這
    股力量讓你飛起來或是彈起來？）那時候我人的跳起來，但
    是手還在機車的手把上，大約幾秒鐘後，車子擦撞到地面。
    」、「（問：你受傷後，你的人是倒向左側或是右側？）我
    受傷是在左側，我被人叫起來時，我躺的是右側。」、「（
    問：是否記得機車摩擦地面，滑行到撞到路邊修理的大貨車
    ，滑行的距離大約多遠？）我倒地後，那段記憶沒有，因為
    當時我已經昏迷了。」、「（問：你跌倒的原因是否和停在
    路邊修理的貨車有關係嗎？）不是，沒有關係。」、「（問
    ：警察當時有帶你去比對，當時被告的車子和你車子是哪裡
    擦撞？）我不清楚。」、「（問：這輛機車是否是你所有？
    ）是的。」、「（問：你是否要超越砂石車，要避開前面修
    理的貨車？）是的。」、「（問：你要超過砂石車，當時你
    車子的位置是在砂石車的何位置？）我不記得了。」、「（
    問：你的機車最外緣的是你的左後照鏡或是把手或是後面車
    身？）我沒有注意。」、「（問：你當時有無感覺你的身體
    有被某東西碰到？）我人沒有，是車子。」、「（問：當時
    路面的狀況如何？）良好。」、「（問：你車子左後面有被
    擦撞的痕跡是倒地才有的？）我不知道。」、「（問：當時
    你要超越砂石車時，你前後左右有無車輛？）完全沒有，只
    有那台砂石車。」、「（問：當時路上有無很多車子？）沒
    有，剛好那一段路，只有我們兩台車子。」、「（問：車禍
    發生前，前後左右都沒有車子，為何辯護人問你說要閃避貨
    車？）因為我是要閃避路邊修理的貨車。」、「（問：你剛
    剛說有一股力量接近你的車子，當時你有無聽到擦撞的聲音
    ？）我不記得了，那段時間太突然了。」等語（見原審卷第
    42頁至第46頁）。再參諸證人即比對本件車禍擦撞位置之員
    警丙○○於原審所證述：「（問：你將機車和砂石車比對結
    果，是否可以確定機車與砂石車碰撞的正確位置？）沒有辦
    法，因為機車的車身已磨擦受損了，只能知道兩部車的高度
    ，沒有辦法判斷兩車的擦撞點。」等語（見原審卷第51頁）
　　，可證告訴人丁○○所騎乘機車確實與被告所駕駛營業大貨
  　車，因雙方未保持安全行車間隔，以致被告所駕營業大貨車
    右側某處與告訴人所騎乘之機車左側發生擦撞，導致告訴人
    人車失控後左側身體倒地往前滑行衝撞停在嶺東路 300號前
    之車號8K－760號營業大貨車始行停止 ，並受有前揭傷勢甚
    明。
四、復由目擊證人沈俊宏於原審中所證稱：「（ 問：95年2月21
    日下午你們在哪裡？）我在工廠工作，工廠在臺中市○○路
    三百號。」、「（問：當天有無看到車禍？）有。」、「（
    問：車禍發生情形？）我當時在我們工廠門口修車，要轉身
    回去拿東西時，剛好看到砂石車快要經過門口還沒有到，撞
    到機車，機車就滑行到我在修理貨車的右前輪下。」、「（
    問：當時砂石車和機車的行經方向？）他們同向，砂石車在
    左，機車在右，他們是平行的。」、「（問：砂石車何處撞
    到機車何處？）砂石車的右前方撞到機車的左後方。」、「
    （問：砂石車撞到機車後，機車騎士有無倒地受傷？）有，
    撞到時人和機車都飛起來之後滑行，連人帶車滑到我修理的
    貨車輪下，騎士也是倒在車下。」、「（問：當時何人報案
    的？）我是叫我老闆報案，還叫救護車，我就去追砂石車。
    」、「（問：砂石車撞到機車後，砂石車有無停下來？）沒
    有，砂石車司機也沒有下車。」、「（問：在何處追到砂石
    車司機？）我當時騎著機車去追，快到嶺東路上面快到五權
    西路口才追到。」、「（問：追到他如何處理？）我記下他
    的車牌，我就走了。」、「（問：本件是否是你和警察說，
    肇事者的車牌號碼？）是的。」、「（問：有無看到機車騎
    士的傷勢？）有，他臉部有受傷。因為我回工廠的時候，他
    還在那邊。」、「（問：有無聽到撞擊聲？）沒有。」、「
    （問：那輛車子是否逆向停車？）是的。」、「（問：當時
    你在修理車子的哪裡？）噴射幫浦的部分，它在車頭引擎的
    部分，當時車頭有掀起來，才可以修理。」、「（問：掀起
    引擎後，噴射幫浦是否在車子的下方？）是的。」、「（問
    ：車禍發生時，你是否還在修理？）是的。」、「（問：車
    禍當時你是否在引擎那邊修理？）剛好要進去工廠拿工具時
    看到的。」、「（問：你工廠是否這台車子何處？）車子旁
    邊就是工廠。」、「（問：當時是否要走進工廠拿東西？）
    是的。」、「（問：車禍當時你走到何處？）剛轉到車禍發
    生地點的方向。」、「（問：你有無近視？）有，約四、五
    百度。」、「（問：你剛剛說砂石車的車頭撞到機車的左後
    方，撞及力是否很大？）我不知道。」、「（問：車和人如
    何飛起來？）就是撞到後，車子和人飛起來，但沒有很高，
    大約三十公分以上，之後就開始滑行。」、「（問：砂石車
    撞到機車，機車和人飛起來三十公分，沒有任何撞擊聲？）
    因為有距離，我沒有聽到。」、「（問：你當時看到的位置
    距離你們工廠門口多遠？）已經從修車的車頭走下來，快要
    到工廠門口。」、「（問：你剛剛說人和車子飛起來，同時
    滑行到你修理的車子那邊？）是的。」、「（問：砂石車何
    處撞到的？）右前方」、「（問：右前方哪裡？）忘了，事
    隔太久了。」、「（問：你在檢察官那邊說，是右前車角是
    指哪裡？）忘了。」、「（問：機車撞到左後方哪裡？）忘
    了。」、「（問：是你根本沒有看清楚或是忘了？）我沒有
    很詳細記下來，我只是憑著我的記憶。」、「（問：配完眼
    鏡後，你視力多少？）不知道，但是正常距離我都可以看得
    到。」、「（問：是否認識本案的被告？）不認識。」、「
    （問：跟本案被告有無仇恨？）沒有。」、「（問：是否認
    識本案的被害人？）不認識。」、「（問：修車的地點人車
    往來頻繁時，是否可以聽清楚周遭的所有聲音？）沒有辦法
    。」、「（問：你所謂的五十公尺是多遠？）從我坐的位置
    到法官坐的後面的那面牆『當庭測量距離，擦撞的位置約五
    點八公尺』。」、「（問：機車撞了以後，有無馬上摩擦地
    面？）沒有。」、「（問：經過多遠的距離，他才摩擦地面
    ？）不記得了。」、「（問：依照現場事故圖，表示車禍發
    生時，機車刮地痕長達17.1公尺，有何意見？）沒有意見。
    」、「（問：看到的刮地痕和車禍發生的地點是否正確？）
    正確。」等語（見原審卷第31頁至第40頁）。顯然被告疏未
    注意車輛行進中，駕駛人應保持兩車併行之間隔，並隨時採
    取必要安全措施，不慎所駕駛之上開車輛右側前方某處與其
    併行於右方直行之由丁○○所騎乘車號NNO－736號重型機車
    之左側後方車身擦撞，致丁○○人車失控倒地後往前滑行衝
    撞停在嶺東路300號前之車號8K－760號營業大貨車始停止，
    自屬明確。
五、再者，由附卷之道路交通事故現場圖（見警卷第13頁）所示
    ，僅僅告訴人機車倒地磨擦地面所留下刮地痕即長達十七點
    一公尺，姑不論告訴人機車倒地前所行進之距離，告訴人遠
    在十七點一公尺前即因與被告之營業大貨車發生擦撞因而失
    控倒地滑行衝撞證人沈俊宏所修理大貨車前輪前方停止，顯
    然本件車禍之肇因，並非告訴人撞擊該部停修之大貨車所致
    自明，故被告於原審所辯：告訴人所受之傷害係撞及違規停
    車之車輛所致，證人沈俊宏係違規逆向停車之車主或修配廠
    人員，與本件車輛具有相當之牽連，其不利於被告之證詞，
    係為自己卸責云云，並無實據，自難為有利於被告之認定。
六、按汽車駕駛人駕駛汽車肇事致人受傷或死亡，應即採取救護
    或其他必要措施，並向警察機關報告，不得駛離或逃逸，道
    路交通管理處罰條例第六十二條第一項定有明文。又因道路
    交通事故之發生，常非於己之鄰親家里，時有告救不能情事
    ，乃科以肇事者須即採取救護或其他必要措施，並應向警察
    機關報告之法定義務，以防因就醫延誤致生無謂傷亡，俾得
    通知傷亡者家屬到場，以明責任，是凡肇事人於行車肇事致
    人受傷或死亡，未即採取救護或其他必要措施，並向警察機
    關報告，即駕車逃逸者，均應依該規定處罰，至其嗣後是否
    受刑事訴追及已否與被害人達成民事和解，賠償損失，對其
    應受處罰乙節，並不生影響。職是之故，汽車駕駛人駕駛汽
    車肇事，不論其責任之歸屬為何，即有義務留在肇事現場，
    採取救護或其他必要措施，並向警察機關報告，以維護他人
    之生命與其他用路人之交通安全。其立法目的，既係促使駕
    駛人於肇事致死傷後，能對被害人即時救護，報告警察機關
    ，以減少死傷，是該罪之成立祇以行為人有駕駛動力交通工
    具肇事，致人死傷而逃逸之事實為已足（最高法院92年度臺
    上字第4468號刑事判決參照）。依上揭證人丁○○、沈俊宏
    、丙○○所為之證述、卷附診斷證明書、道路交通事故現場
    圖、道路交通事故調查報告表(一)、(二)、現場照片、比對車輛
    照片等證據顯示，告訴人所騎乘之機車與被告所駕駛之車輛
    擦撞後，倒地滑行約十七點一公尺遠衝撞停在路旁修理之大
    貨車方停止，顯見當時擦撞之情甚明，被告對告訴人因此身
    體受有傷害應有認識，竟未採取救護或其他必要措施，並向
    警察機關報告或留下聯絡電話、地址，即逕行離開肇事現場
    ，嗣為警依據目擊證人沈俊宏所抄錄之車號方循線查獲，其
    有肇事逃逸之犯行甚明。綜上所述，被告上揭所辯，顯係事
    後推諉卸責之詞，不足採信。本件事證明確，被告之犯行，
    洵堪認定。
七、查被告行為後，刑法於94年2月2日修正公布，於95年7月1日
    生效施行。按行為後法律有變更者，適用行為時之法律，但
    行為後之法律有利於行為人者，適用最有利於行為人之法律
    ，現行刑法第二條第一項定有明文。被告行為時，依修正前
    刑法第四十一條第一項前段、罰金罰鍰提高標準條例第二條
    （現已刪除）之規定，有期徒刑、拘役易科罰金之折算標準
    ，原以銀元10 0元、200元、300元折算一日，經折算為新臺
    幣後，應以新臺幣300元、600元、900元折算一日 ，而刑法
    第四十一條第一項前段修正後 ，則規定為以新臺幣1,000元
    、2,000元或3, 000元折算一日 ，此因屬科刑規範事項之變
    更，其折算標準為裁判時所應諭知，自有就新舊法規定比較
    之必要，經比較新舊法結果，以被告行為時關於易科罰金之
    規定，較有利於被告。
八、原審依據上開理由，並適用刑法第二條第一項（前段）、第
    一百八十五條之四、修正前刑法第四十一條第一項前段，修
    正前罰金罰鍰提高標準條例第二條之規定，並審酌被告未有
    不良前科，有臺灣高等法院被告前案紀錄表在卷可參，其於
    肇事後，不顧被害人之安危，駕車逃逸現場，惡性非輕，而
    告訴人對於本件車禍之發生與有過失，及被告否認犯行等一
    切情狀，量處如主文所示之刑，並諭知易科罰金之折算標準
    ，以資懲儆，核其認事用法均無違誤，量刑亦稱妥適。被告
    上訴否認本件犯行，固無足取；檢察官上訴意旨認原審量刑
    過輕，亦應認為無理由，均予駁回。
據上論斷，應依刑事訴訟法第三百六十八條，判決如主文。
本案經檢察官甲○○到庭執行職務。
中　　華　　民　　國　　96　　年　　4 　　月　　 4　　日
            刑事第三庭    審判長法　官　王　增　瑜
                                法　官　廖　柏　基
                                法　官　蔡  紹  良
上列正本證明與原本無異。
如不服本判決應於收受送達後十日內向本院提出上訴書狀，其未
敘述上訴之理由者並得於提起上訴後十日內向本院補提理由書（
均須按他造當事人之人數附繕本）。
                                書記官　呂　淑  芬
中　　華　　民　　國　　96　　年　　4 　　月　　 4　　日
